臺灣高雄地方法院刑事判決　　　　　　　　　　　　九十三年度訴字第二五四五號
　　公　訴　人　臺灣高雄地方法院檢察署檢察官
　　被　　　告　丁○○
　　指定辯護人　本院公設辯護人　丙○○
右列被告因強盜等案件，經檢察官提起公訴（九十三年度偵字第一八四三八號），本
院判決如左：
    主  文
丁○○攜帶兇器竊盜，未遂，因脫免逮捕，而當場施以強暴，處有期徒刑肆年。扣案
手電筒、一字型起子、十字型起子、剪刀、鑿子各壹支均沒收。
    事  實
一、丁○○意圖為自己不法之所有，於民國九十三年九月十二日晚間七時五十分許，
    攜帶其所有手電筒一支及客觀上可作為凶器使用之一字型起子、十字型起子、剪
    刀、鑿子各一支，在高雄縣大寮鄉○○路與鳳林三路口，先持手電筒照射甲○○
    所有停放於該處之ＵＳ─９９７０號自用小客車，確定車內有汽車音響一台後，
    以手持鑿子敲破前開自用小客車之右前車窗玻璃，足以生損害於甲○○，再進入
    前開自用小客車內，持一字型起子、十字型起子、剪刀等物鬆開汽車音響之螺絲
    釘，著手竊取甲○○所有之汽車音響一台，於尚未得逞之際適為甲○○發現喝阻
    ，丁○○見狀立刻逃逸，甲○○隨即趨前追捕，並以左手臂自丁○○後方勒住其
    頸部，要求丁○○將手上之十字型起子等物放下，詎丁○○為脫免逮捕，竟當場
    以右手反持十字型起子，向後攻擊甲○○，對甲○○施以強暴，致甲○○受有右
    前臂及左手第四指手指多處挫傷之傷害（傷害部分未據告訴），甲○○不顧身體
    受傷，仍強行將丁○○制服在地，且託在旁之女友報警，警方據報到場後扣得上
    開丁○○所有供犯罪所用之手電筒、一字型起子、十字型起子、剪刀、鑿子各一
    支，因而查獲。
二、案經甲○○訴由高雄縣政府警察局林園分局報請臺灣高雄地方法院檢察署檢察官
    偵查起訴。
    理  由
一、訊據被告丁○○固承認於右述時地破壞被害人甲○○所有自用小客車之車窗玻璃
    ，並下手竊取汽車音響一台等情不諱，惟矢口否認有何加重準強盜未遂犯行，辯
    稱：我將汽車音響之螺絲釘鬆開之際，即遭被害人發現，被害人立刻上前勒住我
    頸部，導致我呼吸因難，我沒有印象被害人為何會受傷云云。經查：
（一）被告於警訊、本院訊問及審理時承認攜帶手電筒、一字型起子、十字型起子、
      剪刀、鑿子各一支，破壞被害人甲○○所有自用小客車之右前車窗玻璃，並入
      內下手竊取汽車音響一台，尚未得逞即遭被害人發現等情不諱（九十三年九月
      十二日警訊筆錄、本院九十三年十月五日、同年十月十九日、同年十一月十日
      筆錄），核與被害人甲○○於警訊、偵查及本院審理時指訴之情節一致（九十
      三年九月十二日警訊筆錄、偵查卷第二四至二五頁、本院九十三年十一月十日
      筆錄），並有扣押筆錄、扣押物品目錄表、贓物認領收據、聖安醫院診斷證明
      書各一份與查獲照片五幀附卷足稽，及手電筒、一字型起子、十字型起子、剪
      刀、鑿子各一支扣案可證，是被告此部分之自白與事實相符，應堪信實。
（二）被告雖以前詞置辯，然查被害人於發現被告並加以逮捕之際，遭被告當場抵抗
      反擊乙情，業據被害人於警訊時指訴：我走到停放自用小客車的地點要開車時
      ，發現被告正在車內竊取我的汽車音響，我出聲喝阻，被告馬上逃離，右手持
      十字型起子，左手持剪刀，後來被告以右手持十字型起子對我行刺，我閃避不
      及遭刺傷等語（九十三年九月十二日警訊筆錄），於偵查時陳稱：我當時發現
      被告在車內竊取汽車音響，車窗玻璃被打破，螺絲釘已經鬆脫，被告發現我就
      要逃跑，我上前追他，從後面抓住被告，被告以右手持十字型起子向後劃，劃
      傷我的手等情（偵查卷第二四至二五頁），於本院審理時證述：我於九十三年
      九月十二日晚間，與女友相約逛夜市，逛了十幾分鐘就想回家，折返自用小客
      車旁時，發現車內有人，我衝上前去，發現車窗玻璃遭打破，被告從車內跑出
      來，右手持十字型起子，左手持剪刀，我上前抓住被告，用左手臂勒住他，要
      求被告將手上的十字型起子、剪刀等物品丟掉，但被告不從，反而很用力的左
      右掙扎，並轉身反持手上物品劃傷我的手，我伸出右手拉住他，並將被告推倒
      在地予以制服後，再要求女友報警處理等語綦詳（本院九十三年十一月十日筆
      錄），衡諸被害人與被告並無宿怨，殊無刻意設詞誣陷被告之必要，且被害人
      經被告當場施以強暴後，受有右前臂及左手第四指手指多處挫傷之傷害，此亦
      有前揭診斷證明書在卷可憑，益徵被害人之指訴洵非子虛，被告確有打破車窗
      下手竊取汽車音響未得逞，以及遭發現後為脫免逮捕而反手施暴之行為，殆無
      疑義。被害人於本院審理時雖另稱：我無法分辨被告是反持剪刀或十字型起子
      劃傷我云云，然被害人歷經警、偵訊，始終陳明被告係以右手反持十字型起子
      施暴乙節明確，被害人於本院審理時之所以為上開證述，因係事隔已久，記憶
      模糊所致，尚不得據此而為有利被告之認定。
（三）綜上所述，被告所辯純屬事後卸責之詞，不足採信，事證明確，其犯行應堪認
      定。
二、按刑法第三百二十九條之以強盜論，即以強盜罪相當條文處罰之意，並非專以同
    法第三百二十八條第一項之強盜論，故同法第三百三十條所謂犯強盜罪，不僅指
    自始犯強盜罪者而言，即依第三百二十九條以強盜論者，亦包括之，準此以解，
    準強盜之犯罪苟有第三百二十一條第一項各款情形之一，自應依第三百三十條論
    處，又刑法上加重準強盜罪，以竊盜或搶奪，具有刑法第三百二十一條第一項各
    款情形之一，因防護贓物、脫免逮捕或湮滅罪證，而當場施以強暴脅迫者，為其
    構成要件，而所謂竊盜，當兼具竊盜既遂及竊盜未遂之情形，故在竊盜未遂之情
    形下，因防護贓物、脫免逮捕或湮滅罪證，而當場施以強暴脅迫者，即應論以加
    重準強盜未遂罪（最高法院四十二年台上字第五二三號、六十八年台上字第二七
    七二號判例意旨可資參照）。次按刑法第三百二十一條第一項第三款所謂兇器，
    凡於人之生命身體之安全，易生危險者均屬之，因攜帶兇器行竊，只需行竊時攜
    帶具有危險性之兇器為已足，並不以主觀上有以該兇器行兇之意圖為必要（最高
    法院七十年度台上字第六一一○號、七十一年度台上字第七二八號判決意旨可供
    佐參）。查本案被告所持扣案之一字型起子長度十六點五公分，十字型起子長度
    二十二公分、剪刀長度十九公分、鑿子長度二十七點五公分，均係金屬材質，質
    地堅硬，業經本院當庭勘驗無誤，並有照片一幀存卷足據，若持之行兇，客觀上
    顯足以對人之身體、生命、安全構成威脅，具殺傷力，自屬有危險性之兇器無訛
    ，是被告持該等物品打破被害人右前車窗玻璃，下手竊取被害人所有之汽車音響
    ，於尚未得逞之際經被害人發現，為脫免逮捕而當場對被害人施以強暴，核其所
    為，係犯刑法第三百五十四條之毀損罪、同法第三百三十條第二項、第一項之攜
    帶兇器竊盜，因脫免逮捕，當場施以強暴未遂罪。被告所犯上開二罪有方法結果
    之牽連關係，為牽連犯，應依刑法第五十五條之規定，從一重之攜帶兇器竊盜，
    因脫免逮捕，當場施以強暴未遂罪處斷。被告為攜帶兇器竊盜，因脫免逮捕，當
    場施以強暴行為而未遂，應依刑法第二十六條前段之規定，減輕其刑。審酌被告
    在破壞車窗行竊未果後，因遭人發現為脫免逮捕，竟強施暴力於被害人，其惡性
    非輕，惟念及未竊得任何財物，所造成財物之損害非鉅等一切情狀，量處如主文
    所示之刑。扣案之手電筒、一字型起子、十字型起子、剪刀、鑿子各一支均係被
    告所有供本案犯罪所用之物，業據被告自承在卷，爰均依刑法第三十八條第一項
    第二款之規定宣告沒收。
據上論斷，應依刑事訴訟法第二百九十九條第一項前段，刑法第三百三十條第二項、
第一項、第三百二十九條、第三百五十四條、第五十五條、第二十六條前段、第三十
八條第一項第二款，罰金罰鍰提高標準條例第一條前段，判決如主文。
本案經檢察官乙○○到庭執行職務。
中      華      民      國      九十三      年    十一    月    十七    日
                                  臺灣高雄地方法院刑事庭
                                  審判長法官    邱  明  弘
                                        法官    唐  中  興
                                        法官    莊  珮  君
右正本證明與原本無異。
如不服本判決，應於判決送達後十日內，向本院提出上訴狀。
                                      書記官    呂  怜  勳
中      華      民      國      九十三      年    十一    月    十七    日
附錄：
刑法第三百三十條第二項、第一項
犯強盜罪而有第三百二十一條第一項各款情形之一者，處七年以上有期徒刑。
前項之未遂犯罰之。
刑法第三百五十四條
毀棄、損壞前二條以外之他人之物或致令不堪用，足以生損害於公眾或他人者，處二
年以下有期徒刑、拘役或五百元以下罰金。
